臺灣嘉義地方法院民事判決
110年度家繼訴字第25號
原      告  林淑玲  


訴訟代理人  顏伯奇律師
被      告  陳水錦  


            林志祥  



上  一  人
監  護  人  吳月珠  



被      告  林志義  

            林芳衣  

上列當事人間請求分割遺產事件，本院於中華民國110年11月22
日言詞辯論終結，判決如下：
    主      文
兩造就被繼承人林清池所遺如附表一所示之遺產，應予分割如附
表一「分割方法」欄所示。
訴訟費用由兩造依如附表二所示應繼分比例負擔。
    事實及理由
壹、程序事項：本件被告陳水錦、林志祥、林志義、林芳衣經合
    法通知，均未於最後言詞辯論期日到場，核無民事訴訟法第
    386條所列各款情形，依家事事件法第51條準用民事訴訟法
    第385條第1項前段規定，爰依原告之聲請，由其一造辯論而
    為判決。
貳、實體事項：
一、原告起訴主張略以：被繼承人林清池於民國105年10月10日
    死亡，被告陳水錦為被繼承人之配偶，被告林志祥為被繼承
    人之子，其於110年6月4日經臺灣臺北地方法院（下稱臺北
    地院）以110年度監宣字第119號裁定為受監護宣告之人，並
    由其妻吳月珠擔任監護人，而原告及被告林志義、林芳衣均
    為被繼承人之子女，其等之應繼分比例如附表二所示。被繼
    承人留有如附表一所示遺產，又兩造就上開遺產無法達成分
    割遺產之協議，上述遺產亦無不能分割之情形，爰依法請求
    就上開遺產及債務，由兩造依如附表二所示應繼分比例分配
    等語。並聲明：（一）兩造就被繼承人林清池所遺如附表一
    所示遺產准予分割，並依如附表二所示應繼分比例分配。（
　　二）訴訟費用由兩造依如附表二所示應繼分比例負擔。
二、被告陳水錦、林志祥、林志義、林芳衣於最後言詞辯論期日
    均未到場，亦未提出書狀作任何聲明及陳述。
三、本院得心證之理由：
（一）按遺產繼承人，除配偶外，依直系血親卑親屬、父母、兄
      弟姊妹及祖父母順序定之；又前條所定第一順序之繼承人
　　　，以親等近者為先；民法第1138條所定第一順序之繼承人
　　　，有於繼承開始前死亡或喪失繼承權者，由其直系血親卑
      親屬代位繼承其應繼分；同一順序之繼承人有數人時，按
      人數平均繼承。但法律另有規定者，不在此限；配偶有相
      互繼承遺產之權，其與民法第1138條所定第一順序之繼承
      人同為繼承時，其應繼分與他繼承人平均，民法第1138條
　　　、第1139條、第1140條、第1141條、第1144條第1款分別
      定有明文。其次，按繼承人有數人時，在分割遺產前，各
      繼承人對於遺產全部為公同共有；繼承人得隨時請求分割
      遺產，但法律另有規定或契約另有訂定者，不在此限，此
      為民法第1151條、第1164條所明定。又共有物之分割，依
      共有人協議之方法行之。分割之方法不能協議決定，或於
      協議決定後因消滅時效完成經共有人拒絕履行者，法院得
      因任何共有人之請求，命為下列之分配：㈠以原物分配於
      各共有人。但各共有人均受原物之分配顯有困難者，得將
      原物分配於部分共有人。㈡原物分配顯有困難時，得變賣
      共有物，以價金分配於各共有人；或以原物之一部分分配
      於各共有人，他部分變賣，以價金分配於各共有人。以原
      物為分配時，如共有人中有未受分配，或不能按其應有部
      分受分配者，得以金錢補償之。以原物為分配時，因共有
      人之利益或其他必要情形，得就共有物之一部分仍維持共
      有，民法第824條第1項至4項分別定有明文。再者，公同
      共有物分割之方法，除法律另有規定外，應準用關於共有
      物分割之規定，民法第830條第2項亦定有明文。
（二）原告主張被繼承人林清池於105年10月10日死亡，被告陳
      水錦為被繼承人之配偶，被告林志祥為被繼承人之子，其
      於110年6月4日經臺灣臺北地方法院以110年度監宣字第11
　　　9號裁定為受監護宣告之人，並由其妻吳月珠擔任監護人
　　　，而原告及被告林志義、林芳衣均為被繼承人之子女，被
      繼承人留有如附表一所示遺產，應由兩造依法繼承，且兩
      造之應繼分比例如附表二所示等事實，業據其提出戶籍謄
      本、財政部南區國稅局遺產稅免稅證明書影本、存證信函
      影本、如附表一編號1至8所示之土地登記第一類謄本等件
      為證（見本院卷第17至52頁），並有臺北地院110年度監
      宣字第119號民事裁定及確定證明書在卷可證（見本院卷
      第109至113頁），復經本院依職權調閱上開民事卷宗查核
      無訛，被告陳水錦、林志祥、林志義、林芳衣經合法通知
　　　，均未到場爭執，自堪信原告之上開主張為真實。因此，
      原告訴請分割被繼承人遺產，即係以原告起訴狀之送達，
      向被告表示終止前開遺產之公同共有關係，而兩造均為被
      繼承人之遺產繼承人，從而，兩造就被繼承人林清池如附
      表一所示遺產之現有應繼分比例，應為如附表二所示。
（三）查本件被繼承人林清池並無以遺囑限定前開遺產不得分割
　　　，兩造間亦無不能分割之約定。是原告本於繼承人之地位
　　　，請求裁判分割被繼承人林清池所遺如附表一所示之遺產
　　　，核屬有據，依法自應准許。又法院為裁判分割前，應審
      酌當事人之聲明、應有部分之比例與實際是否相當、共有
      物之客觀情狀、性質、價格與經濟價值、各共有人間之經
      濟利益及主觀因素與使用現狀、利害關係等為適當分配，
      並維持全體共有人之公平為綜合判斷。查被繼承人遺留如
      附表一編號1至8所示不動產之土地使用分區均為鄉村區、
      一般農業區及其面積、權利範圍等情，有前述土地登記第
      一類謄本附卷可憑，本院考量原告所提如附表一所示不動
      產及存款之「分割方法」欄所示之分割方案，均係依兩造
      應繼分比例各取得如附表一所示遺產，符合遺產之利用與
      共有人之全體利益，故本院審酌前述各情，並權衡兩造利
      益，及參考雙方應繼分比例等情形，原告訴請將被繼承人
      林清池所遺之遺產，按如附表一「分割方法」欄所示之方
      法為分割，為有理由，爰判決如主文第一項所示。
四、另因共有物分割、經界或其他性質上類似之事件涉訟，由敗
    訴當事人負擔訴訟費用顯失公平者，法院得酌量情形，命勝
    訴之當事人負擔其一部，民事訴訟法第80條之1定有明文，
    並為家事事件法第51條規定所準用。本件分割遺產之訴，係
    固有必要共同訴訟，兩造間本可互換地位，原告起訴雖於法
    有據，然兩造既因本件遺產分割而均蒙其利，如僅由敗訴之
    被告負擔訴訟費用顯失公平，爰命勝訴之原告亦為訴訟費用
    之負擔，兩造分擔比例則按實際取得遺產多寡之利害關係差
    異定之，較為公允，爰判決如主文第二項所示。
五、結論：原告之訴為有理由，依家事事件法第51條、民事訴訟
    法第385條第1項前段、第80條之1，判決如主文。

中　　華　　民　　國　　110 　年　　11　　月　　30　　日
                      家事庭法　官　黃仁勇
以上正本係照原本作成。
如對本判決上訴，須於判決送達後20日之不變期間內，向本院提
出上訴狀。如委任律師提起上訴者，應一併繳納上訴審裁判費。
中　　華　　民　　國　　110 　年　　11　　月　　30　　日
                              書記官　黃郁萍

附表一：被繼承人林清池之遺產
編號 種類 遺產項目 價額/金額（新臺幣：元）     分割方法 1 土地 嘉義縣○○鄉○○段○○○段000地號（面積：522平方公尺，權利範圍：全部） 469,800 由兩造依附表二所示應繼分比例分割為分別共有 2 土地 嘉義縣○○鄉○○段○○○段000地號（面積：730平方公尺，權利範圍：全部） 657,000 同上 3 土地 嘉義縣○○鄉○○段○○○段000地號（面積：248平方公尺，權利範圍：9/69） 54,991 同上 4 土地 嘉義縣○○鄉○○段○○○段000000地號（面積：243平方公尺，權利範圍：全部） 413,100 同上 5 土地 嘉義縣○○鄉○○段○○○段000地號（面積：2,194平方公尺，權利範圍：全部） 1,974,600 同上 6 土地 嘉義縣○○鄉○○段○○○段000地號（面積：2,320平方公尺，權利範圍：全部） 2,088,000 同上 7 土地 嘉義縣○○鄉○○段○○○段000地號（面積：2,814平方公尺，權利範圍：全部） 2,532,600 同上 8 土地 嘉義縣○○鄉○○段○○○段000地號（面積：2,360平方公尺，權利範圍：全部） 2,124,000 同上 9 存款 華南銀行朴子分行活期存款 3,098 同上 10 存款 朴子市農會活期存款 3 同上 11 存款 京城銀行朴子分行活期存款 6 同上 12 存款 第一銀行朴子分行活期存款 8 同上 13 存款 中華郵政定存 400,000 同上 14 存款 中華郵政定存 500,000 同上 15 存款 中華郵政定存 1,150,000 同上 16 存款 中華郵政定存 1,000,000 同上 17 存款 朴子海通路郵局活期存款 62,041 同上 

 附表二：
編號 繼承人 應繼分暨訴訟費用負擔比例 1 林淑玲 5分之1 2 陳水錦 5分之1 3 林志祥 5分之1 4 林志義 5分之1 5 林芳衣 5分之1